# 如何确定利息资本化金额？陈版

提问人：呼叫帮助 时间：2011-01-23 22:14:22
专门借款的闲置资金的投资收益超过专门借款的利息支出，如何确定利息资本化金额？在实务中碰到一个案例： 该企业于 2009 年 2月份与银行签订固定资产建造合同，产生专门借款 5000 万，之前企业已经开始了资产的实体建设，因此 2 月份为资本化时点，我们在审计中发现企业将本年度发生的专门借款的利息支出全额列支在财务费用中金额为 248 万，我们要求企业进行调整，列入资产成本。
企业解释说：本年度仅使用专门借款 400 万，剩余资金用于短期投资所产生的收益 800 万(该收益很大一部分系企业的限售股所产生的)， 根据准则规定：为购建或者生产符合资本化条件的资产而借入专门借款的，应当以专门借款当期实际发生的利息费用，减去将尚未动用的借款资金存入银行取得的利息收入或进行暂时性投资取得的投资收益后的金额，确定专门借款应予资本化的利息金额。
问题： 1 、同事认为现在银行对专门借款没有进行很明确的界定，因此本年资本化的金额应当以 400 万乘以利率。 2 、短期投资的投资收益 800 万，大部分为企业期初限售股解禁的销售，扣除限售股销售的投资收益，企业其余股票的收益为-115万，但是无法确定投资资金中专门借款的闲置资金金额 如何确认资本化金额？

回答人：chenyiwei
首先要明确：企业这样操作是否已经构成了对专门借款的挪用？ 2 月借入 5000 万的借款，但年内仅使用 400 万，这是否与企业当初资金投入的时间表相符？剩余的 4600 万是否最终不会被用于该项目？ 如果存在挪用情形的，则被挪用部分的专门借款的利息不应资本化。基于对借款费用资本化的从严把握原则，如果出现挪用情况，应当把相关的专门借款视同一般借款，按一般借款费用资本化的原则计算可资本化的金额。

回答人：chenyiwei
回复 板凳 lr2002 的帖子一般考虑：专门借款资金投入项目的进度是否与原先申请贷款时的计划相符；最终是否可能全部或部分贷款不会实际被投入该项目；借入资金与实际投入之间的时间间隔是否明显不合理等。由于目前银监会的《固定资产贷款管理暂行办法》
规定了若干防范挪用的措施，例如按用款进度提取贷款、贷款直接向供应商支付等，因此预计挪用的情况应当会有所减少。

回答人：chenyiwei
回复 地板 lr2002 的帖子不是说实质重于形式。实务中当然会存在挪用的情况，但中国准则 17 号对此的规定在很大情况下是引入了IAS 23中原有的规定。 毕竟国际准则要适用于所有的市场经济国家，就必须不能过多地考虑每个国家法律环境的差异，而是更多地从普遍、通用的会计原则角度出发考虑问题和作出规定。 我以前讨论过：不能引用会计准则的条款来论证某个经济行为本身的合法合规性。

提问人：airbit 时间：2012-04-01 17:52:41
回复 liubin988513 的帖子
资本化没问题，但即使全部都是专门借款，也不可能100%都能资本化吧？ 你还要考虑开工、支出等因素的。

回答人：chenyiwei
不清楚具体情况，不便评论。理论上不能排除这种可能性，但是否合理（或者是基于重要性原则可接受的简化处理），还需获取更进一步信息方可得出结论。

提问人：小兰儿 时间：2012-04-25 22:47:05
回复 chenyiwei 的帖子
陈老师，您好，最近几天一直在看您关于资本化的讨论，我还有一个关于资本化的问题想请教下您，准则说“为购建或者生产符合资本化条件的资产而借入专门借款“ 那如果是为获得投资，即为长期股权投资所发生的利息是否可以资本化计入长投的成本？

回答人：chenyiwei
不可以。长投本身并不需要经过较长时间的购置或者建造活动才能达到预定可使用、可销售状态。

提问人：呼叫帮助 时间：2018-04-26 13:36:10
陈版， 北京注册会计师协会专家委员会专家提示[2015]第 5 号—关于房地产行业存货的审计， （二）因延期支付土地出让金所产生的利息及滞纳金 1. 实务难点 房地产项目的土地出让金支出通常是一笔较大金额的成本支出，国土资源部门有时会允许企业分期支付土地出让金，延期支付期间，企业需向国土资源部门缴纳同期银行借款利息；如果未能按期支付土地出让金，企业还可能需要缴纳滞纳金，这些由于延期支付土地出让金而产生的利息及滞纳金是否能够资本化，很多企业也容易出现判断失误。 2. 应对措施（ 1 ）复核土地出让合同，确认企业延期支付土地出让金的行为是否符合土地出让合同的约定； （ 2 ）对于符合土地出让合同约定而延期支付的土地出让金，实质上构成了企业的有息债务，因此所产生的利息在符合《企业会计准则第 17 号-借款费用》的相关规定时，企业可以进行资本化； 请教您，这里的（ 2 ）对于符合土地出让合同约定而延期支付的土地出让金，实质上构成了企业的有息债务，因此所产生的利息在符合《企业会计准则第 17 号-借款费用》的相关规定时，企业可以进行资本化；这怎么理解，是否与准则讲解存在差异？可以资本化吗？

回答人：chenyiwei
要注意前提是“符合土地出让合同约定而延期支付”，合同肯定会约定相应的利息，而不是滞纳金、违约金之类。这种情况下延期支付的出让金可以看作是政府授予的借款。

提问人：呼叫帮助 时间：2018-04-28 19:44:26
“符合土地出让合同约定而延期支付”，这种情况下延期支付的出让金可以看作是政府授予的借款。您这句话怎么理解？

回答人：chenyiwei
正常情况下应一次性支付，如果政府允许延期支付，同时就延期支付造成的资金占用向企业收取利息，则等同于企业向政府借款。

提问人：呼叫帮助 时间：2018-04-29 21:45:46
如果政府允许延期支付，同时就延期支付造成的资金占用向企业收取利息，则等同于企业向政府借款。因此所产生的利息企业为什么可以进行资本化？这与不符合《企业会计准则第 17 号-借款费用》的规定？

回答人：chenyiwei
房地产行业可以资本化，其他行业不行。而且房地产行业的资本化也必须满足资本化期间开始的三个条件。